臺灣高雄地方法院民事裁定
109年度消債更字第235號
聲  請  人  蕭淑真  
0000000000000000

代  理  人  陳永祥律師
上列當事人因消費者債務清理事件聲請更生，本院裁定如下：
    主  文
聲請人蕭淑真自中華民國一一○年一月十二日下午四時起開始更
生程序。
命司法事務官進行本件更生程序。
    理  由
一、聲請意旨略以：伊無力清償債務，曾依消費者債務清理條例
    向高雄市新興區調解委員會聲請調解但不成立，爰於民國10
    9年7月1日具狀聲請更生等語。
二、按債務人不能清償債務或有不能清償之虞者，得依本條例所
    定更生或清算程序，清理其債務。債務人無擔保或無優先權
    之本金及利息債務總額未逾新臺幣（下同）12,000,000元者
    ，於法院裁定開始清算程序或宣告破產前，得向法院聲請更
    生。法院開始更生程序之裁定，應載明其年、月、日、時，
    並即時發生效力。法院裁定開始更生或清算程序後，得命司
    法事務官進行更生或清算程序，必要時得選任律師、會計師
    或其他適當之自然人或法人一人為監督人或管理人。消費者
    債務清理條例（下稱消債條例）第3條、第42條第1項、第45
    條第1項及第16條第1項分別定有明文。
三、經查：
  ㈠聲請人所述，業經本院核閱高雄市新興區公所調解不成立證
    明書（卷第14頁）無訛，依消費者債務清理條例施行細則第
    44條之3規定，聲請人於前置協商不成立後聲請更生，應屬
    合法。
  ㈡次查，聲請人於107年及108年度申報所得各為0元、57,378元
    （薪資所得），然其自陳向本院聲請更生前2年內有薪資所
    得約236,000元，名下有2002年日產汽車1部，勞工保險自10
    8年11月1日起投保於高雄市私立淯捷居家長照機構，投保薪
    資為19,047元，另有三商美邦人壽2張保單解約金共882元及
    新光人壽1張保單解約金6,647元（已扣除借款本金73,153元
    及利息9,547元）。又聲請人前因詐欺案，於106年間入監執
    行，108年8月30日縮短刑期假釋出監，108年9月13日起至同
    年10月31日任職人和健康事業有限公司附設高雄市私立德善
    居家長照機構，108年11月1日起迄今任職高雄市私立淯捷居
    家長照機構，據人和健康事業有限公司附設高雄市私立德善
    居家長照機構函覆之薪資表所載，108年9月及10月各領取12
    ,847元、21,611元，合計34,458元，再據高雄市私立淯捷居
    家長照機構函覆之薪資明細表所載，108年11月至109年6月
    應發金額依序為38,025元、39,102元、55,250元、51,490元
    、62,218元、56,836元、20,287元、29,211元，合計352,41
    9元，故前開期間平均每月薪資為38,688元（計算式：34,45
    8＋352,419）÷10＝38,688，小數點以下四捨五入；下同），1
    09年4月至6月領取行政院加發弱勢民眾生活補助每月1,500
    元，未領取社會局補助，甫於109年12月22日經高雄市政府
    都發局核定為109年度租金補貼核定戶，長子程譯生已成年
    ，惟未給付聲請人扶養費等情，有財產及收入狀況說明書（
    卷第5至6頁）、財政部高雄國稅局107年及108年度綜合所得
    稅各類所得資料清單及總歸戶財產查詢清單（卷第13頁、第
    37至38頁）、高雄市政府社會局社會福利資訊料查詢表（卷
    第28至30頁）、出監證明書（卷第33頁）、戶籍謄本（卷第
    34頁）、弱勢單親家庭子女生活教育補助證明書 （卷第42
    頁）、中低收入戶證明書（卷第43頁）、存摺（卷第44至49
    頁）、高雄市私立淯捷居家長照機構函覆薪資明細表（卷第
    54頁）、臺灣高等法院在監在押全國紀錄表（卷第77頁）、
    高雄市政府都市發展局函（卷第78頁及第134頁）、人和健
    康事業有限公司附設高雄市私立德善居家長照機構函覆薪資
    表（卷第79頁）、商業保險投保資料查詢結果表（卷第108
    頁）、三商美邦人壽保險股份有限公司函（卷第109頁）、
    新光人壽保險股份有限公司陳報狀（卷第116至117頁）、財
    團法人金融聯合徵信中心前置協商專用債權人清冊（卷第12
    0至121頁）、信用報告（卷第122至123頁）、勞工保險被保
    險人投保資料表（卷第124至125頁）、債權人清冊（卷第13
    6頁）在卷可參。故本院審酌上情，認為核算聲請人目前償
    債能力之基礎以其108年9月起之平均每月薪資38,688元，加
    計租金補助3,200元，合計41,888元為基準。
  ㈢關於聲請人個人日常必要支出部分，聲請人陳稱與長女李○奇
    租屋同住，每月房租9,500元以李○奇名下之高雄三信存摺帳
    戶轉帳，並經高雄市政府都發局核定為109年度租金補貼核
    定戶，有房屋租賃契約書、李○奇之高雄三信存摺及交易明
    細表及高雄市政府都市發展局函在卷可稽（卷第39至41頁、
    第89至91頁、第98至99頁、第134頁）。按債務人必要生活
    費用，以最近一年衛生福利部或直轄市政府所公告當地區每
    人每月最低生活費一點二倍定之，消債條例第64條之2第1項
    定有明文。本院參酌衛福部社會司所公告110年度高雄市最
    低生活費標準為13,341元。又該最低生活費用之標準，係照
    當地最近1年平均每人消費支出60％，依其基準之家庭收支調
    查報告調查表格式所示有關經常性支出之調查項目，其原即
    包括利息支出、食品、衣著、房租及水費、電費、醫療保健
    、交通、娛樂、教育等基本生活需求。本院認在聲請人並無
    特殊需求，應以此最低生活費之1.2倍即16,009元認係其個
    人必要生活費用。
  ㈣至扶養費支出部分，聲請人主張扶養未成年長女，每月扶養
    費10,000元。經查，聲請人與前配偶李榮華育有之長女李○
    奇係97年1月生，107年及108年度申報所得均為0元、名下無
    財產，每月領取單親生活補助2,479元等情，有戶籍謄本、
    所得資料及財產查詢清單、稅務電子閘門財產所得調件明細
    表、存摺、畢業證書、高雄市政府社會局社會福利資訊料查
    詢表在卷可稽（卷第34頁、第50至52頁、第73至76頁、第89
    至94頁），又聲請人自陳使用長女之存摺，長女之高雄三信
    存摺帳戶每月有萬元以上款項轉入係聲請人之薪資（扣薪後
    轉入，以免再遭債權人扣押）、合作金庫銀行帳戶存入款項
    則係聲請人之長子程譯生交付聲請人代為清償就學貸款160,
    000元，並已於109年9月29日繳清等語（卷第110頁）。扶養
    費用數額部分，按受扶養者之必要生活費用，準用第1項規
    定計算基準數額，並依債務人依法應負擔扶養義務之比例認
    定之，消債條例第64條之2第2項亦有明定。準此，聲請人所
    應負擔長女之扶養費以110年度高雄市每人每月最低生活費1
    3,341元之1.2倍即16,009元計算；再據聲請人與前配偶於99
    年8月間簽立之離婚協議書所載略以：「李○奇權利義務由女
    方行使。」（見卷第53頁），並未約定子女扶養費之分攤方
    式，復據李○奇之戶籍謄本記事欄所載：「因父母離婚106年
    9月4日重新協議由父行使負擔未成年子女權利義務、因父母
    離婚108年9月20日重新協議由母行使負擔未成年子女權利義
    務。」（見卷第34頁）。聲請人雖陳稱伊與前配偶無往來、
    不知其工作情形及收入狀況等語（卷第32頁），惟按父母對
    於未成年子女之扶養義務，不因結婚經撤銷或離婚而受影響
    ，民法第1116條之2規定甚明，是其等長女現由聲請人行使
    負擔其權利義務，揆諸上開法條，前配偶李榮華仍應盡其扶
    養義務，聲請人所需負擔長女之扶養費應與前配偶李榮華平
    均分擔，故長女每月之生活所必需16,009元扣除社會局補助
    2,479元後，由聲請人與前配偶平均分擔，即應以6,765元【
    計算式：（16,009－2,479）÷2＝6,765】為度，聲請人主張逾
    上開核算數額部分，難認可採。
  ㈤綜上所述，以聲請人現每月收入41,888元為其償債能力基準
    ，扣除個人必要生活費16,009元及長女扶養費6,765元後，
    餘19,114元，而聲請人目前負債總額為4,084,656元（參聯
    徵中心債權人清冊，包含：華南銀行、國泰世華銀行、京城
    銀行、元大銀行、永豐銀行、玉山銀行、台新銀行、臺灣銀
    行、高雄銀行、鼎威企業管理顧問有限公司、裕融企業股份
    有限公司、台新資產公司、富邦資產公司、金陽信資產公司
    、滙誠第一資產公司、良京實業公司），扣除保險解約金7,
    529元，以聲請人每月所餘按月攤還結果，需約18年【計算
    式：（4,084,656－7,529）÷19,114÷12≒17.8】始能清償完畢
    ，應認其已不能清償債務。此外，聲請人無擔保或無優先權
    之債務總額未逾12,000,000元，且無消債條例第6條第3項、
    第8條或第46條各款所定駁回更生聲請之事由存在，則聲請
    人聲請更生為有理由，應予准許，爰命司法事務官進行本件
    更生程序。
四、依消債條例第11條第1項、第45條第1項，裁定如主文。
中　　華　　民　　國　　110 　年　　1 　　月　　12　　日
                  民事庭　法　官  　賴寶合
以上正本係照原本作成。
本裁定不得抗告。
中　　華　　民　　國　　110 　年　　1 　　月　　12　　日
                          書記官    胡美儀